【裁判字號】    98,交聲,350
【裁判日期】    981109
【裁判案由】    違反道路交通管理處罰條例聲明異議
【裁判全文】
臺灣基隆地方法院交通事件裁定         98年度交聲字第350號
原處分機關  交通部公路總局臺北區監理所基隆監理站
異  議  人
即受處分人  甲○○
上列受處分人因違反道路交通管理處罰條例事件，對於交通部公
路總局臺北區監理所基隆監理站中華民國九十四年十二月二十六
日所為之處分（原舉發機關及通知單號：臺北縣政府警察局瑞芳
分局九十四年十二月十一日北縣警交字第Ｃ00000000號
），聲明異議，本院裁定如下：
    主  文
異議駁回。
    理  由
一、異議意旨略以：異議人於民國九十四年十二月十一日晚間九
    時十五分許，因酒後駕駛車牌號碼二Ｑ－五五三二號自用小
    客車沿臺北縣瑞芳鎮○○路○段由基隆往宜蘭方向行經該路
    段五五號前時，因疏於注意而駛入來車車道內，與沿同路段
    由宜蘭往基隆方向由張國棟所駕駛並搭載乘客許釗淳之車號
    九八七九－ＥＦ號自用小客車發生碰撞，許釗淳因而傷害，
    嗣異議人經據報到場之臺北縣政府警察局瑞芳分局警員測得
    呼氣酒精濃度達每公升一點三四毫克，並於同日依道路交通
    管理處罰條例第三十五條第一項第一款規定，以北縣警交字
    第Ｃ00000000號舉發違反道路交通管理事件通知單
    舉發，另以異議人涉犯刑法第一百八十五條之三及同法第二
    百八十四條第一項前段二罪嫌，報請臺灣基隆地方法院檢察
    署檢察官偵查後聲請以簡易判決處刑，鈞院則以九十五年度
    交易字第六號判處上開二罪應執行拘役八十日確定在案，且
    已執行完畢，依行政罰法第二十六條第一項「一事不二罰」
    之規定，請求撤銷原行政裁罰之處分，並返還異議人已繳納
    之罰鍰新臺幣（下同）四萬九千五百元云云。
二、本件程序法律適用之說明
  (一)按受處分人，不服道路交通管理處罰條例第八條主管機關所
    為之處罰，得於接到裁決書之翌日起二十日內，向管轄地方
    法院聲明異議，道路交通管理處罰條例第八十七條第一項定
    有明文。又交通法庭認聲明異議不合法律上之程式或其異議
    權已經喪失者，應以裁定駁回之，但其不合法律上之程式可
    補正者，應先定期命為補正，逾期不補正者，即予駁回，亦
    為道路交通案件處理辦法第十八條所明定。
  (二)交通違規事件之裁罰，性質上屬於交通行政主管機關依職權
    就公法上具體事件所為對外直接發生法律效果之單方行政行
    為，係行政罰性質之行政處分。惟交通違規裁罰之新舊法適
    用問題，道路交通管理處罰條例並未設有規定，而參九十五
    年二月五日施行之行政罰法第一條規定「違反行政法上義務
    而受罰鍰、沒入或其他種類行政罰之處罰時，適用本法。但
    其他法律有特別規定者，從其規定。」及第五條規定「行為
    後法律或自治條例有變更者，適用行政機關最初裁處時之法
    律或自治條例。但裁處前之法律或自治條例有利於受處罰者
    ，適用最有利於受處罰者之規定。」是交通違規事件裁罰之
    新舊法適用問題，應依行政罰法第五條規定處理。
  (三)又道路交通管理處罰條例所定罰鍰之處罰，行為人接獲違反
    道路交通管理事件通知單後，於十五日內得不經裁決，逕依
    第九十二條第三項之罰鍰基準規定，向指定之處所繳納結案
    ，道路交通管理處罰條例第九條第一項前段定有明文。而經
    交通部及內政部依道路交通管理處罰條例第九十二條第三項
    授權會同制定之違反道路交通管理事件統一裁罰基準及處理
    細則第四十八條第一項亦規定「違反道路交通管理事件，行
    為人認為舉發之事實與違規情形相符者，得於接獲通知單後
    ，不經裁決向指定之處所，逕依裁罰標準執行並繳納罰鍰結
    案。」核其性質上係屬略式裁決程序，以免除裁決機關作成
    處分書面義務（同細則第四十一條第四項反面解釋）。故上
    開行政罰法第五條規定所謂「行政機關最初裁處時」，就違
    反道路交通管理處罰條例之處罰而言，自包含處分機關依上
    開規定由行為人逕行繳納罰鍰結案之略式裁決情形在內。
  (四)再者，違反道路交通管理事件統一裁罰基準及處理細則固於
    九十五年六月三十日經交通部及內政部會銜修正發布全文八
    十一條，並自九十五年七月一日起施行。經比較修正前後該
    處理細則之規定，其中第四十八條第一項規定內容完全相同
    ，而原第五十八條第二項「依本細則第四十八條第一項辦理
    經繳納罰鍰結案後逾二十日不得再提出異議。」之規定，則
    移列第五十九條第二項，並修正為「依第四十八條第一項辦
    理經繳納罰鍰後，若有不服者，得於二十日內向處罰機關陳
    述。」然此修正規定，依前揭行政罰法第五條意旨，僅「行
    政機關最初裁處時」係於此修正規定施行後，方才有新舊法
    比較適用問題，若「行政機關最初裁處時」，此修正規定猶
    未施行者，該裁處事件自無此修正規定適用餘地，而仍應適
    用上述修正前原列於第五十八條第二項之規定，乃屬當然。
三、查異議人於上述時間酒後駕駛前述自用小客車沿臺北縣瑞芳
    鎮○○路○段由北往南方向行經該路段五五號前，因疏於注
    意而駛入來車車道內，與沿同路段由南往北方向由張國棟所
    駕駛並搭載乘客許釗淳之自用小客車發生碰撞，許釗淳因而
    傷害，嗣異議人經據報到場之臺北縣政府警察局瑞芳分局警
    員測得其呼氣酒精濃度達每公升一點三四毫克，為警於同日
    依道路交通管理處罰條例第三十五條第一項第一款規定，以
    北縣警交字第Ｃ00000000號舉發違反道路交通管理
    事件通知單舉發，並以其涉犯刑法第一百八十五條之三及同
    法第二百八十四條第一項前段二罪嫌，報請臺灣基隆地方法
    院檢察署檢察官偵查後聲請以簡易判決處刑；上開為警舉發
    違反道路交通管理處罰條例第三十五條第一項第一款汽車駕
    駛人駕駛汽車經測試檢定酒精濃度超過規定標準事件，經異
    議人於通知單所載應到案日期之九十四年十二月二十六日自
    行向原處分機關繳納罰鍰四萬九千五百元後結案，至臺灣基
    隆地方法院檢察署檢察官聲請以簡易判決處刑案件，則經本
    院於九十五年二月十七日以九十五年度交易字第六號判處上
    開二罪應執行拘役八十日，於同年三月十三日確定在案，且
    已執行完畢，有異議人所提出交通部公路總局臺北區監理所
    基隆監理站九十八年五月二十六日以北監基四字第○九八一
    ○○一三五八號函影本及違規查詢報表附卷可參，且經本院
    調取上開刑事案卷核閱無誤。本件異議人上開駕駛汽車經測
    試檢定酒精濃度超過規定標準事件之行為後，其既於九十四
    年十二月二十六日自行向原處分機關繳納罰鍰結案，則本件
    原處分機關「最初裁處時」即為九十四年十二月二十六日，
    上開於九十五年六月三十日修正公布、同年七月一日始施行
    之違反道路交通管理事件統一裁罰基準及處理細則第五十九
    條第二項規定，於本件既非行政罰法第五條規定所謂「行政
    機關最初裁處時之法律或自治條例」，亦非「裁處前之法律
    或自治條例有利於受處罰者」之情形，即與本件迥然無關，
    而無適用餘地，本件應適用之法規仍係上開修正前之違反道
    路交通管理事件統一裁罰基準及處理細則第五十八條第二項
    之規定。易言之，異議人不經裁決向指定之處所，逕依裁罰
    標準執行並繳納罰鍰結案後逾二十日者，不得再提出異議。
    本件異議人遲至九十八年五月十二日始向原處分機關提出交
    通違規陳述單，再於同年八月三十日向原處分機關提出交通
    違規案件陳述書，復於九十八年十月八日向本院聲明異議，
    有卷附原處分機關於九十八年十月十九日以北監基四字第○
    九八六○一○二五一號函覆上述異議人交通違規陳述單及交
    通違規案件陳述書（均影本）、異議人向本院提出之聲明異
    議狀上所蓋本院收文章可憑，本件聲明異議顯已逾繳納罰鍰
    結案後二十日之期間，揆之前揭規定及說明，本件異議不合
    法律上程式，且無從補正，應予駁回。
據上論斷，應依道路交通案件處理辦法第十八條前段，裁定如主
文。
中    華    民    國    98    年    11    月    9     日
                  交通法庭法  官  陳賢德
以上正本證明與原本無異。
對於本件裁定如有不服，應於收受送達後5日內，向本院提出抗
告書狀，敘述抗告之理由，抗告於臺灣高等法院。
中    華    民    國    98    年    11    月    12    日
                          書記官  王靜敏


司法院資訊處製作；財團法人民間司法改革基金會備份。
